【裁判字號】    99,監宣,48
【裁判日期】    991130
【裁判案由】    監護宣告事件
【裁判全文】
臺灣基隆地方法院民事裁定              99年度監宣字第48號
聲  請  人  周榮輝
相  對  人
即應受監護
宣告之人    周榮標
利害關係人  周榮洲
上列聲請人聲請對周榮標監護宣告事件，本院裁定如下：
    主  文
宣告周榮標（男，民國○○○年○月○日生，身分證統一編號：
Ｚ000000000號）為受監護宣告之人。
選定周榮輝（身分證統一編號：Ｚ000000000號）為受
監護宣告之人之監護人。
指定周榮洲（身分證統一編號：Ｚ000000000號）為會
同開具財產清冊之人。
聲請費用新臺幣壹仟元由受監護宣告之人負擔。
    理  由
一、聲請意旨略以：聲請人之兄即相對人周榮標於民國99年5月
    29日頭部受重傷，雖延醫治療但不見起色，近日甚因精神障
    礙達不能為意思表示或受意思表示之程度，為此聲請對其為
    監護之宣告等語。
二、按對於因精神障礙或其他心智缺陷，致不能為意思表示或受
    意思表示，或不能辨識其意思表示之效果者，法院得因本人
    、配偶、四親等內之親屬、最近一年有同居事實之其他親屬
    、檢察官、主管機關或社會福利機構之聲請，為監護之宣告
    ，民法第14條第1項定有明文。次按受監護宣告之人應置監
    護人；法院為監護之宣告時，應依職權就配偶、四親等內之
    親屬、最近一年有同居事實之其他親屬、主管機關、社會福
    利機構或其他適當之人選定一人或數人為監護人，並同時指
    定會同開具財產清冊之人；法院選定監護人時，應依受監護
    宣告之人之最佳利益，優先考量受監護宣告之人之意見，審
    酌一切情狀，並注意下列事項：一受監護宣告之人之身心狀
    態與生活及財產狀況。二受監護宣告之人與其配偶、子女或
    其他共同生活之人間之情感狀況。三監護人之職業、經歷、
    意見及其與受監護宣告之人之利害關係。四法人為監護人時
    ，其事業之種類與內容，法人及其代表人與受監護宣告之人
    之利害關係。民法第1110條、第1111條第1項及第1111條之1
    亦分別定有明文。
三、經查：
  (一)聲請人主張之前揭事實，業據其提出戶籍謄本、行政院衛生
    署基隆醫院驗傷診斷書等為證；又經本院於鑑定人即行政院
    衛生署基隆醫院武維馨醫師前訊問相對人，相對人對於本院
    之叫喚無回應，僅複述其姓名，本院再問其何時出生，即答
    非所問（見本院99年9月10日訊問筆錄），且其精神狀態經
    鑑定結果，略以：「周員為器質性腦傷症候群，其認知功能
    於臨床評估已達重度失智程度。意識大部分時間是模糊不清
    ，無法遵照簡單指示行動，對於外在社會環境的理解有困難
    。大小便失禁，下肢癱瘓無法行動，有飢餓或飽足感辨識能
    力，須靠人餵食。喪失對時間、地點之安定感，無簡單計算
    能力，對於訊息之登錄及處理有困難，喪失執行能力。個案
    高級腦部功能喪失，認知神經功能有嚴重缺陷。周員之知覺
    、理會、判斷及自主能力，較常人顯然喪失，無獨立處理個
    人事務及社會性、重大經濟活動能力，建議施以監護宣告，
    以維護其權益。鑑定結果：(一)有精神障礙或其他心智缺陷：
    器質性腦傷症候群；重度失智症。(二)障礙程度─為意思表示
    或受意思表示或辨識其意思表示效果之能力完全不能，建議
    施以監護宣告。」有行政院衛生署基隆醫院99年9月23日基
    醫精字第0990007868號函附精神鑑定報告書乙件在卷可按。
    綜合上情，足認相對人確因精神障礙或其他心智缺陷，已達
    不能為意思表示或受意思表示之程度。從而，聲請人聲請對
    相對人為監護之宣告，為有理由，應予准許。
  (二)又經本院囑託基隆市政府就聲請人、利害關係人周榮洲進行
    訪視結果，認相對人於95年間與大陸女子王玲結婚，惟聲請
    人、相對人母親及周榮洲均表示未曾見過此人，疑似假結婚
    ；而聲請人單身未婚，目前與母親、弟弟同住，平時一同用
    餐，感情尚融洽，互動良好，相對人住院及安養中心之費用
    均由聲請人與周榮洲共同負擔，手足情誼深厚，且因以開計
    程車為業，時間較有彈性，家人均同意由聲請人擔任相對人
    之監護人，評估聲請人並無其他無法勝任監護人之原因，有
    基隆市政府99年1月16日基府社長貳字第0990182227號函附
    訪視評估報告在卷可參，且受監護宣告人之配偶王玲已於96
    年10月22日出境，迄未返台，有入出境資訊連結作業查詢結
    果在卷足稽。本院審酌上開訪視報告及入出境資料，認相對
    人之配偶王玲出境後，迄今已逾3年，未曾再入境，自不適
    宜擔任相對人之監護人；而聲請人、利害關係人周榮洲均為
    相對人之弟，自相對人受傷後，均共同照顧及支付相對人之
    醫療費用，手足情誼深厚，且聲請人以開計程車為業，時間
    彈性，家人均同意聲請人擔任相對人之監護人，利害關係人
    周榮洲亦同意擔任會同開具財產清冊之人，有其出具之同意
    書在卷可稽，故綜合上情，認由聲請人擔任監護人，最符合
    受監護宣告之人之最佳利益，爰選定聲請人為監護人，並指
    定周榮洲為會同開具財產清冊之人。另監護人即聲請人應依
    據民法第1113條準用同法第1099條第1項之規定，對於受監
    護宣告之人即相對人之財產，會同周榮洲，於2個月內開具
    財產清冊，並陳報法院，併此敘明。
四、依民事訴訟法第608條第1項，裁定如主文。
中    華    民    國    99    年    11    月    30    日
                   家事法庭     法  官  王美婷
以上正本係照原本作成。
如不服本裁定關於選定監護人及指定會同開具財產清冊之人等部
分，應於送達後10日內向本院提出抗告狀，並繳納抗告費新臺幣
1,000元；其餘關於監護宣告之部分，不得抗告。
中    華    民    國    99    年    11    月    30    日
                                書記官  明祖斌

司法院資訊處製作；財團法人民間司法改革基金會備份。
